臺灣臺南地方法院民事判決　　 　　　　96年度重訴字第255號
原　　　告　臺南縣歸仁鄉農會
法定代理人　庚○○
訴訟代理人　禎和律師
被　　　告　乙○○○
　　　　　　己○○○
　　　　　　甲○○
　　　　　　丁○○
　　　　　　丙○○
　　　　　　戊○○　　高雄市○.
上列當事人間請求給付借款事件，經本院於民國96年12月20日言
詞辯論終結，判決如下：
    主  文
被告應連帶給付原告新台幣柒佰玖拾萬元，及自民國八十九年十
一月二十五日起至清償日止，按週年利率百分之八點八五計算之
利息，暨自民國八十九年十二月二十六日起至民國九十年六月二
十五日止，按上開利率百分之十，自民國九十年六月二十六日起
至清償日止，按上開利率百分之二十計算之違約金。
訴訟費用新台幣柒萬玖仟貳佰壹拾元由被告連帶負擔。
本判決於原告以新台幣貳佰陸拾參萬肆仟元供擔保後，得假執行
。
  　事實及理由
壹、程序方面：
一、按共同訴訟之被告數人，其住所不在一法院管轄區域內者，
    各該住所在地之法院俱有管轄權，民事訴訟法第20條前段定
    有明文。查本件被告乙○○○、己○○○、丙○○之住所均
    係位在本院轄區內之臺南縣，揆諸首揭規定，本院自有本件
    第一審管轄權，合先敘明。
二、本件被告乙○○○、己○○○、丁○○、丙○○、戊○○經
    合法通知，均未於言詞辯論期日到場，被告甲○○經合法通
    知，未於最後言詞辯論期日到場，均核無民事訴訟法第386
    條所列各款情形，爰依原告之聲請，由其一造辯論而為判決
    。
貳、實體方面：
一、本件原告起訴主張：
（一）訴外人即借款人楊皆得於民國86年1月25日邀同訴外人林
      柏宏及洪先駕為連帶保證人，向原告借款新台幣（下同）
      1,300萬元，約定利息按年息百分之9.25按月計付，借款
      期限自86年1月25日起至91年1月25日止，每月25日付息一
      次，如未按約付息，即喪失期限利益，應即全部償還，延
      遲給付本金或利息時，除仍按上開利率計息外，其逾期在
      6個月內者，另按上開利率百分之10，逾期超過6個月者，
      按上開利率百分之20計付違約金。詎上開債務，債務人僅
      於87年5月22日部分清償本金510萬元，利息則繳納至89年
      11月25日，即未依約履行，顯已喪失期限利益，本件債務
      應視為全部到期，共計尚積欠原告本金790萬元及其利息
      、違約金，依法應由訴外人楊皆得、林柏宏及洪先駕負連
      帶清償責任。
（二）訴外人洪先駕已於88年11月12日死亡，是其繼承人乙○○○、己○○○、甲○○、丁○○、丙○○及戊○○，依民
      法第1148條規定，於繼承開始時，承受被繼承人洪先駕財
      產上之一切權利、義務，嗣原告向管轄法院函詢並查無被
      繼承人洪先駕之繼承人有聲請拋棄繼承或限定繼承案件，
      故上開債務應由被告乙○○○、己○○○、甲○○、丁○○、丙○○及戊○○依法繼承。原告爰依消費借貸及繼承
      法律關係，請求被告連帶清償上開借款及其利息。
（三）對被告答辯所為之陳述：
      本件原告於89年有聲請核發支付命令，並已確定，惟當時
      並未發現被繼承人洪先駕已過世，當時支付命令有寄送到
      被繼承人的住處，故被告應已知道本件借款情事。另從借
      據及授信約定書上所蓋印之印章，可看出是被繼承人洪先
      駕所有，被告亦不否認，因借據不需要本人簽名，授信約
      定書一定要親自對保，且要留存印鑑章，借據只要核對印
      鑑章即可，故本件借款有保證是相當明確。
（四）並聲明：
   1、被告應連帶給付原告7,900,000元，及自89年11月25日起
      至清償日止，按年息百分之8.85計算之利息；暨自89年12
      月26日起至清償日止，逾期在6個月內者，按上開利率百
      分之10，逾期超過6個月者，按上開利率百分之20計算之
      違約金。
   2、並陳明願供擔保，請准宣告假執行。
二、本件被告乙○○○、己○○○、丁○○、丙○○、戊○○均
    未於言詞辯論期日到場，亦均未提出書狀作何聲明或陳述。
    被告甲○○未於最後言詞辯論期日到場，惟據其以前到場所
    為之陳述略以：其父親在78年就中風，惟並無宣告禁治產，
    父親於88年過世，其不知道父親有借款的事情。借據上面的
    簽名字跡並不是父親簽的，但印章是其父親的，其不知道是
    如何來的；授信約定書上面的簽名，不確定是否是父親簽的
    ，但所蓋印之印章是父親的。其不知道父親有擔任連帶保證
    人，亦不知道還款的情形，對原告起訴狀後附之擔保放款借
    據、授信約定書、一部入金整理單、交易明細表、查詢單及
    庭呈之收入傳票、放款支出傳票影本沒有意見。其有跟其他
    姊妹詢問過訴外人林柏宏，訴外人林柏宏說其父親有擔任連
    帶保證人，其與其他姊妹都懷疑是被告丙○○所引起，蓋僅
    有被告丙○○認識訴外人林柏宏等語置辯。並聲明：原告之
    訴駁回。
、得心證之理由：
一、查原告起訴所主張之上揭事實，業據提出擔保放款借據、授
    信約定書、一部入金整理單、交易明細表、共用查詢單、放
    款支出傳票及放款收入傳票、土地他項權利變更契約書、他
    項權利證明書、繼承系統表、洪先駕除戶戶籍謄本、被告戶
    籍謄本、本院95年10月19日95南院慧家字第0950044892號函
    、本院89年度促字第55588號支付命令及其確定證明書等為
    證，被告乙○○○、己○○○、丁○○、丙○○、戊○○未
    於言詞辯論期日到場，亦未提出書狀作何聲明或陳述，被告
    甲○○則以：借據上面的簽名字跡並不是父親簽的，但印章
    是其父親的，其不知道是如何來的；授信約定書上面的簽名
    ，不確定是否是父親簽的，但所蓋印之印章是父親的。其不
    知道父親有擔任連帶保證人，亦不知道還款的情形，其有跟
    其他姊妹詢問過訴外人林柏宏，訴外人林柏宏說其父親有擔
    任連帶保證人，其與其他姊妹都懷疑是被告丙○○所引起，
    云云置辯，經查：
（一）依被告之被繼承人洪先駕於86年1月23日所簽立之授信約
      定書第12條記載：「本約定書上之簽名及印鑑皆為立約人
      同時親自為之，嗣後立約人與貴會往來悉憑該簽名或印鑑
      任擇一式即生效力。立約人現在及將來所簽發票、借據、
      證書及為背書、保證行為所使用之印章如與本約定書所留
      存之印鑑相符時，立約人均願負清償債務之責任。」，有
      上開授信約定書可稽，而被告甲○○對上開授信約定書之
      真正並不爭執，復對借據上其被繼承人洪先駕之印章之真
      正亦不爭執，堪信被告之被繼承人洪先駕確有擔任系爭借
      款之連帶保證人無誤。
（二）按借用人向貸與人所述借用金錢之緣由，是否屬實，借用
      人就其所借得之金錢作何用途，均與消費借貸契約之成立
      無關，最高法院21年上字第114號著有判例可稽，本件被
      告之被繼承人洪先駕有擔任系爭借據之連帶保證人，已如
      前述，被告甲○○另辯稱應係被告丙○○所引起云云，核
      與本件借貸之成立無涉，其此部分所辯亦不足採。
（三）綜上所述，被告甲○○上開所辯均無足採，本院綜合原告
      所提出之上開證據，堪信原告之主張為真實。
二、按連帶保證人與主債務人負同一清償責任，此參民法第273
    條規定及最高法院45年台上字第1426號、69年台上字第1924
    號判例自明。又按繼承因被繼承人死亡開始，繼承人自繼承
    開始時，除民法另有規定外，承受被繼承人財產上之一切權
    利義務，繼承人對於被繼承人之債務負連帶責任，民法第11
    47條、第1148條前段、第1153條第1項分別定有明文，本件
    借款人未能償還本件借款，又連帶保證人洪先駕於88年11月
    12日死亡，其繼承人為被告乙○○○、己○○○、甲○○、
    丁○○、丙○○、戊○○，且被告均未於法定期限內聲明限
    定繼承或拋棄繼承，已如前述，從而，原告依消費借貸契約
    、連帶保證契約及繼承關係，請求被告連帶給付如主文所示
    之本金、利息及違約金，於法並無不合，應予准許。
三、原告陳明願供擔保，請求宣告假執行，經核無不合，茲酌定
    相當之擔保金額，併准許之。
四、末按訴訟費用，由敗訴之當事人負擔；法院為終局判決時，
    應依職權為訴訟費用之裁判，民事訴訟法第78條及第87條第
    1項分別定有明文。經核本件訴訟費用額為79,210元（即第
    一審裁判費），而原告之請求為有理由，爰依上開規定確定
    被告應負擔之訴訟費用如主文第2項所示。
五、結論：原告之訴為有理由，依民事訴訟法第385條第1項前段
    、第78條、第87條第1項、第85條第2項、第390條第2項，判
    決如主文。
中　　華　　民　　國　　96　　年　　12　　月　　28　　日
                  民事第一庭    法　官　黃瑪玲
以上正本係照原本作成。
如不服本判決，應於判決送達後20日內，向本院提出上訴狀並表
明上訴理由，如於本判決宣示後送達前提起上訴者，應於判決送
達後20日內補提上訴理由書（須附繕本）。
中　　華　　民　　國　　96　　年　　12　　月　　28　　日
                             　 書記官　陳著振
